【裁判字號】    98,簡上,476
【裁判日期】    980612
【裁判案由】    詐欺
【裁判全文】
臺灣板橋地方法院刑事判決             98年度簡上字第476號
上  訴  人  甲○○
即  被  告
上列上訴人因詐欺案件，不服本院刑事庭中華民國九十八年三月
九日九十七年度簡字第一○六二○號第一審刑事簡易判決（聲請
簡易判決處刑案號：九十七年度偵字第二七三六六號），提起上
訴，本院管轄之第二審合議庭判決如下：
    主  文
上訴駁回。
甲○○緩刑貳年。
    事  實
一、本件經本院管轄第二審之合議庭審理結果，認原審以被告即
    上訴人甲○○犯刑法第三十條第一項前段、第三百三十九條
    第一項之幫助詐欺取財罪，判處拘役二十日，如易科罰金，
    以新臺幣（下同）一千元折算一日。經核其認事用法及量刑
    均無不當，應予維持，並引用原審刑事簡易判決書記載之事
    實、證據及理由（如附件）。
二、上訴人即被告提起本件上訴，其上訴意旨略以：本件系爭上
    海商業銀行永和分行帳號000000000000000
    00之帳戶（下稱上海銀行帳戶），係伊於民國九十七年七
    月十一日看中國時報徵人欄應徵司機之廣告，聯絡後於同年
    月十六日與自稱吳經理之人約在臺北市信義區華納威秀影城
    見面，除商談工作性質、薪水外，同時查驗身分證影本、帳
    戶存摺封面影本及提款卡及密碼，伊即交付上揭資料供吳經
    理查驗，完畢後伊僅取回提款卡，回家後伊始發覺，提款卡
    已經遺失，因帳戶內無任何存款，伊認不怕遭人盜領，故遲
    至十九日周六始打電話至銀行掛失，伊並無幫助他人詐欺之
    犯罪故意云云。經查：
  (一)關於被告上開辯解如何不可採之部分，已經原審判決於事實
    及理由欄中之二、(二)、(三)內予以詳細載明並逐一論駁明確，
    本院經核原審判決就此所認定之理由並無任何違背經驗法則
    或論理法則之處，被告就此仍空言否認犯罪，其此辯解並不
    足取。
  (二)再以，被告在偵查中供承：「九十七年七月十六日當天我有
    去華納威秀與一位李經理應徵貨車司機，當天那位李經理要
    求我提供帳戶及身分證影本、提款卡及密碼，但我只將帳戶
    及身分證影本交給李經理，之後我回家就發現我的提款卡不
    見了，嗣後就發生此事。經理本來叫我二天後去上班，後來
    也失聯了。」云云（見偵卷第三十頁）、本院準備程序中再
    供承：「我去應徵工作的時候有把帳戶資料及身分證影本及
    提款卡交給吳經理查驗，查驗完之後吳經理叫我要交出提款
    卡，但是我不肯我就拿著提款卡離開，當時我離開的時候我
    沒有拿走身分證影本及帳戶資料，只有將提款卡拿走而已，
    後來我去華納威秀看電影之後當天就遺失提款卡，我是當天
    晚上回家十一、二點的時候我才發現提款卡遺失的，．．。
    」云云，綜觀上揭被告之辯詞有下列疑點，其一、被告即已
    和吳經理（偵查中稱李經理）約好見面並查驗身分證影本、
    帳戶、提款卡及密碼等信用資料，何以吳經理要求交付提款
    卡時，被告會拒絕交付，如當時已對吳經理起疑，何以不取
    回全部查驗之資料，僅取回提款卡；其二、如被告所辯吳經
    理要求交付提款卡時其當場拒絕並取回無訛，顯見被告對其
    提款卡代表之信用價值極為重視，惟為何在短短之數小時後
    即又會遺失，且被告無法詳述遺失之大略情形；其三、被告
    年齡已二十餘歲，受有高等教育，偵查及本院審理中對於所
    辯遺失提款卡及密碼之時間、為何未立即掛失之經過時間均
    能記憶清楚並詳細說明，依其細心及重視提款卡之程度，在
    提款卡遺失後，豈會不知如何處理及應立即辦理掛失。被告
    否認將提款卡一併交予吳經理等節，已有上揭多處疑點，難
    使本院信其為真。況衡被告在本院準備程序時曾供稱：「（
    問：為何在吳經理要求你交付提款卡你不交付之後，不好好
    保管提款卡而於當天即遺失？）我不曉得吳經理他怎麼把它
    弄走的。」等語，顯見被告之提款卡應非遺失，而以在上揭
    時、地與其身分證影本、帳戶等資料，一併交予吳經理之情
    始屬符合情理，被告上揭辯詞，無非在故意隱瞞交付之事實
    ，圖免幫助詐欺未必故意之罪責，而無足採。
  (三)證人即被告之女友乙○○雖於本院審理時證稱：九十七年七
    月十七日被告曾撥打電話給伊，說被告內裝有學生證及一張
    金融卡之皮夾遺失等語，縱然為真，惟此一證詞僅可證明證
    人曾從被告處輾轉得知，遺失皮夾等事情，而就被告皮夾是
    否真正遺失，及內容物為何均非其親見，所證無助於本院對
    被告上揭辯詞之採信；至於上訴意旨聲請傳訊警員張傳勝調
    查係被告主動至警局報案者及聲請調取詐欺集團之電話開戶
    、提領款項之錄影資料等節。查警方已於九十七年七月十八
    日下午九時三十分從被害人康淑女報案及匯款帳戶資料中，
    已特定被告之上揭犯罪，有卷附警詢筆錄及ＡＴＭ列印交易
    明細表可稽，被告雖於同年月二十一日至臺北縣政府警察局
    永和分局永和派出所製作筆錄，並供述遺失帳戶資料等相關
    情節，惟此時其犯罪行為已經發覺，所為與自首之要件不合
    ；又調閱通聯紀錄、銀行櫃員機之監視錄影帶資料，亦僅能
    證明正犯之犯罪行為，即何人為實行詐欺犯罪之人，不影響
    被告幫助犯罪之成立，所請均無足變更本院上揭有罪之認定
    ，並無必要，均應予以駁回。
三、綜上，被告猶執陳詞提起本件上訴，為無理由。原審認被告
    罪證明確而為論罪科刑之判決，並無違誤，應駁回被告之上
    訴。末查，被告前未曾因故意犯罪受有期徒刑以上刑之宣告
    ，此有臺灣高等法院被告前案紀錄表一份在卷可參，於本件
    中因一時失慮，致罹刑典，惟於原審判決前，已賠償被害人
    康淑女、林邑錚及陳佩汝等人之損害，此有本院卷附調解、
    訊問筆錄在卷可參，足認被告犯後已具悔意，經此次科刑教
    訓後，應知警惕而無再犯之虞，本院認為上開對其宣告之刑
    ，以暫不執行為適當，爰依刑法第七十四條第一項第一款之
    規定，併予宣告緩刑二年，以啟自新。
據上論斷，應依刑事訴訟法第四百五十五條之一第一項、第三項
、第三百六十八條、第三百七十三條，刑法第七十四條第一項第
一款，判決如主文。
本案經檢察官林珮菁到庭執行職務。
中    華    民    國    98    年    6     月    12    日
                  臺灣板橋地方法院刑事第三庭
                          審判長法  官  樊季康
                                法  官  劉元斐
                                法  官  王綽光
以上正本證明與原本無異
不得上訴
                                書記官  許清秋
中    華    民    國    98    年    6     月    15    日
附錄本案論罪科刑法條全文：
刑法第三百三十九條第一項：
意圖為自己或第三人不法之所有，以詐術使人將本人或第三人之
物交付者，處五年以下有期徒刑、拘役或科或併科一千元以下罰
金。


司法院資訊處製作；財團法人民間司法改革基金會備份。
